【裁判字號】    97,交聲,486
【裁判日期】    970310
【裁判案由】    聲明異議
【裁判全文】
臺灣高雄地方法院交通事件裁定         97年度交聲字第486號
原處分機關  高雄市政府交通局
代  表  人  甲○○
異  議  人
即受處分人  乙○○
上列異議人因違反道路交通管理處罰條例案件，對於高雄市政府
交通局民國97年2 月5 日所為之處分（原處分：高市交裁字第32
B00000000號），聲明異議，本院裁定如下：
    主  文
原處分關於吊扣職業大貨車車駕駛執照拾貳個月部分撤銷。
前項撤銷部分，不罰。
    理  由
一、原處分機關意旨略以：異議人即受處分人乙○○於民國96年
    12月14日晚間9 時30分許，酒後騎乘車牌號碼ZKE-566 號輕
    型機車，行駛至高雄市○○○路之中華社區前，經高雄市政
    府警察局交通警察大隊員警攔查舉發酒後駕車（經酒精測試
    器測試酒精濃度為每公升0.41毫克），以異議人違反道路交
    通管理處罰條例第35條第1 項第1 款之規定依法舉發，嗣經
    原處分機關於97年2 月15日以高市交裁字第32B00000000 號
    裁處罰鍰新台幣（下同）34,500元，吊扣職業大貨車駕駛執
    照12個月，施以道安講習，於法並無不合等語。
二、異議意旨略以：異議人於上開時地，酒後騎乘上開機車，行
    駛至上開地點，經警查獲酒後駕車，異議人對罰款及道安講
    習之處分並不爭執。因異議人以駕駛大貨車為業，且係騎乘
    輕型機車違規，若被吊扣職業大貨車駕駛執照，將影響異議
    人全家生計，爰依法聲明異議等語【聲明異議範圍不包含罰
    鍰及道安講習】。
三、按「汽車駕駛人，駕駛汽車經測試檢定，酒精濃度超過規定
    標準者，處1 萬5 千元以上6 萬元以下罰鍰，並當場移置保
    管其車輛及吊扣其駕駛執照1 年」，道路交通管理處罰條例
    第35條第1 項第1 款分別定有明文。
四、查異議人有上開交通違規等情，為異議人所不爭執，並有高
    雄市政府警察局舉發違反道路交通管理事件通知單、高雄市
    政府交通局高市交裁字第32B00000000 號違反道路交通管理
    事件裁決書可證。因異議人酒後吐氣所含酒精濃度已超過每
    公升0.25毫克之標準（詳道路交通安全規則第114 條第2款
    ），是異議人違反道路交通管理處罰條例第35條第1 項第1
    款規定之事實，應堪認定。
五、至異議人係騎乘輕型機車，並非駕駛大貨車違規，原處分機
    關裁處吊扣異議人職業大貨車駕駛執照，無非係依修正前道
    路交通管理處罰條例第68條規定，「汽車駕駛人，因違反本
    條例及道路交通安全規則之規定，受吊扣或吊銷駕駛執照處
    分時，吊扣或吊銷其持有各級車類之駕駛執照」。惟道路交
    通管理處罰條例第68條已於94年12月14日經總統公布修正條
    文，於95年3 月1 日施行，修正施行後之條文業已刪除「吊
    扣或」等規定，觀其提案修正理由「原條文將違法或違規駕
    駛人所持有各級車類之駕駛執照一併吊扣，失之過酷，影響
    人民工作及生活過鉅」（詳立法院公報第94卷第70期第136
    頁至第138 頁之院會紀錄暨修正道路交通管理處罰條例第68
    條之立法理由）。顯見依修正後道路交通管理處罰條例第68
    條之規定，汽車駕駛人因違反道路交通管理處罰條例及道路
    交通安全規則之規定，受「吊扣」駕駛執照處分時，僅能「
    吊扣」違規當時所駕駛車輛之駕駛執照，不能再「吊扣」其
    持有各級車類之駕駛執照，自為顯明（臺灣高等法院高雄分
    院96年度交抗字第134 號可資參照）。
六、本件異議人騎乘輕型機車違反道路交通管理處罰條例第35條
    第1 項第1 款之規定，本應吊扣其輕型機車駕駛執照1 年。
    惟按道路交通安全規則第61條第1 項規定：「汽車駕駛人取
    得高一級車類之駕駛資格者，應換發駕駛執照，並准其駕駛
    較低級車類之車輛，其規定如左：三已領有大貨車駕駛執照
    者，得駕駛小型車、輕型機器腳踏車」。查異議人因領有較
    高級之職業大貨車駕駛執照，且經換發為該等駕駛執照後，
    其他較低級等車類即不再核發駕駛執照，而直接允許其得駕
    駛其他級等車類，則異議人既無輕型機車之駕駛執照可供吊
    扣，即無從執行該部分之處分。再者，行政行為，採取之方
    法所造成之損害不得與欲達成目的之利益顯失均衡，行政程
    序法第7 條第3 款定有明文及行政罰法第18條規定意旨可資
    參照，故異議人無輕型機車之駕駛執照可供吊扣時，吊扣其
    職業聯結車駕駛執照以代之，雖可達成限制異議人繼續駕駛
    輕型機車行駛之目的，惟亦同時造成限制受處分人繼續駕駛
    聯結車或其他較低級等車類行駛之結果，所造成之損害已與
    欲達成目的之利益顯失均衡。且依前開所述修正後即本件行
    為時之道路交通管理處罰條例第68條，既已將「吊扣」各級
    車類之規定予以刪除，原處分機關自不能逕行處分吊扣異議
    人其他車種之駕駛執照。原處分機關以受處分人無輕型機車
    駕駛執照可供吊扣，而逕行吊扣其職業大貨車駕駛執照，顯
    已逾越修正後道路交通管理處罰條例第68條之規範意涵及範
    圍。
七、準此，原處分機關未考量道路交通管理處罰條例第68條規定
    業已修正，竟仍吊扣異議人職業大貨車駕駛執照，即有違誤
    。是本件異議為有理由，原處分關於裁處吊扣異議人職業大
    貨車駕駛執照部分，自應由本院予以撤銷。
八、據上論斷，應依道路交通管理處罰條例第87條第2 項，道路
    交通案件處理辦法第20條，裁定如主文。
中    華    民    國    97    年    3     月    10    日
                     交通法庭    法  官 方錦源
上正本證明與原本無誤。
如不服本裁定應於送達後5日內向本院提出抗告狀。
中    華    民    國    97    年    3     月    10    日
                                 書記官 鄧思辰


司法院資訊處製作；財團法人民間司法改革基金會備份。
